【裁判字號】    98,訴,745
【裁判日期】    981209
【裁判案由】    就業服務法
【裁判全文】
臺北高等行政法院判決
                                       98年度訴字第745號
                                    98年11月18日辯論終結
原      告  和隆興業股份有限公司
代  表  人  甲○○
訴訟代理人  古宏彬  律師
複  代理人  賴見強  律師
被      告  行政院勞工委員會
代  表  人  乙○○(主任委員)
訴訟代理人  丁○○
            丙○○
上列當事人間因就業服務法事件，原告不服行政院中華民國98年
2 月19日院臺訴字第0980081787號訴願決定，提起行政訴訟，本
院判決如下：
    主      文
原告之訴駁回。
訴訟費用由原告負擔。
    事實及理由
一、事實概要：
    被告前以93年9 月7 日勞職外字第0930381556號函許可原告
    重新招募外國人14名，在新竹縣湖口鄉○○村○○路○ 段2
    號從事陶瓷製造業工作，並依額引進外國人，申准核發聘僱
    許可及其中10名外國人之展延聘僱許可。嗣原告於97年8 月
    20日向被告再次申請重新招募外國人14名，並於97年9 月12
    日補件並更正申請重新招募外國人13名。被告於97年9 月18
    日以勞職許字第0970863990號函許可原告重新招募外國人4
    名，並以同日勞職許字第0970870204號函（下稱原處分）否
    准YA -MEE YOTHA 等9 名外國人（下稱Y 君等人）之重新招
    募申請。原告不服，提起訴願，經訴願決定駁回，遂提起本
    件行政訴訟。
二、原告主張略以：
  (一)原告係因被告逾期核發求才登記證明書，致逾期提出重新招
    募外國人之申請，此部分不利益不應由原告承擔：
    1.原告於97年5 月28日即向被告所屬職業訓練局桃竹苗區就
      業服務中心辦理求才登記，並於97年5 月29日至31日刊登
      中國時報求才廣告，有求才登記證明書可證，該就業中心
      應於登報3天後21日招募期滿即97年6月21日發給求才登記
      證明書，惟遲延至97年8月5日始發給；如被告準時發給，
      則原告所聘6 名外籍勞工之聘雇許可皆未過期，原告得再
      獲得6名外籍勞工之招募許可。
    2.原告申請之外國勞工僅2 名招募期限於96年5 月26日期滿
      ，故僅2 名逾期1 年方提出申請，被告指稱有9 名逾期顯
      與事實不符。又原告未於聘雇許可期限屆滿前提出申請，
      如其中僅有部分逾期，被告僅得就該部分不為許可，不得
      因同次申請案中有部分人數逾期，而將全部申請駁回。
    3.本件係因被告逾期核發求才登記證明書所致，此部分不利
      益不應由原告承擔。被告如於97年6 月21日核發，則NGUY
      -E NHUU DUND等6 名外國勞工之聘雇許可皆未逾期，被告
      應就該6 名外國人再核發重新招募許可予原告。
  (二)原告於報紙及職訓中心登記求才之名額為16名，僅7 名本國
    人前來應徵，惟無人願意從事操作員工作。近年景氣蕭條，
    工廠經營維艱，外國籍勞工名額得來不易，本國人從事體力
    性勞動工作意願低落，請鈞院體恤民情等情。並聲明求為判
    決撤銷訴願決定及原處分。
三、被告則抗辯略以：
  (一)按就業服務法第46條第2 項規定：「從事前項工作之外國人
    ，其工作資格及審查標準，由中央主管機關會商中央目的事
    業主管機關定之。」次按雇主聘僱外國人許可及管理辦法第
    24條規定：「雇主申請聘僱第2 類外國人時，有違反本法(
    指就業服務法) 第46條第2 項所訂定之標準…者，中央主管
    機關應不予許可。」而依96年10月1 日修正發布之外國人從
    事就業服務法第46條第1 項第8 款至第11款工作資格及審查
    標準（以下簡稱外國人工作資格及審查標準）第16條規定：
    「外國人聘僱許可期限屆滿前4 個月期間內，製造業雇主如
    有繼續聘僱外國人之需要，得向中央主管機關申請重新招募
    。其申請重新招募之人數，合計不得超過前次招募許可所聘
    僱外國人之人數，並以1 次為限。」次按被告97年5 月21日
    修正發布之雇主申請招募第2 類外國人文件效期、申請程序
    及其他經中央主管機關規定之文件規定（以下簡稱申請招募
    外國人文件效期規定）略以：「…三申請招募外國人程序如
    下：…(二)重新招募及入國引進：1.雇主應於外國人聘僱許可
    期限（含展延聘僱許可）屆滿前4 個月內，向中央主管機關
    申請重新招募外國人，經認定符合本標準規定條件者，中央
    主管機關應就雇主得聘僱外國人人數1 次核發重新招募許可
    ，未於聘僱許可期限（含展延聘僱許可）屆滿前提出申請者
    ，中央主管機關得予以扣除該部分之外國人人數。」又按被
    告96年9 月10日訂定發布之雇主違反就業服務法第54條規定
    不予許可及中止引進裁量基準（以下稱不予許可及中止引進
    裁量基準）規定略以：「…違反第14款：違反本法或依第48
    條第2 項、第3 項、第49條所發布之命令。雇主提出『初次
    招募』、『遞補招募』、『重新招募』、『聘僱許可』或『
    展延聘僱許可』申請時，違反『本標準( 指外國人工作資格
    及審查標準）』…情事之一者，不予許可及中止引進如下：
    …二雇主申請資格不符本標準第8 條、第10條、第11條、第
    13條第3 項、第16條、第17條、第20條、第22條、第23條、
    第25條、第27條規定及相關令釋規定之一，應不予許可及中
    止引進。」
  (二)原告前經被告於93年9月7日以勞職外字第0930381556號函核
    發重新招募許可外國人14名在案，原告復於97年8 月20日及
    97年9月12日向被告提出13名外國人重新招募許可之申請。
    惟依外國人工作資格及審查標準第16條規定規定，原告申請
    日期係在Y 君等人聘僱許可屆滿日之後，是被告依前揭申請
    招募外國人文件效期規定認原告未於聘僱許可期限（含展延
    聘僱許可）屆滿前提出申請，扣除該部分之外國人人數後，
    就原告得聘僱外國人人數1 次核發重新招募許可，於法並無
    不合。
  (三)雖原告起訴略謂，其自97年5 月28日登報，應於97年6 月21
    日可拿到求才證明，係就業服務中心所推介人員有所延後，
    致原告於97年8 月5 日始取得該證明，縱97年8 月5 日當天
    即送被告，亦屬逾期申請云云。惟原告前經被告93年9 月7
    日勞職外字第0930381556號函核發重新招募許可引進之14名
    外國人，依申請時本標準第16條及文件效期規定，原告至遲
    應於最早屆期之外國人聘僱許可期限屆滿前，亦即96年5 月
    26日前向被告申請重新招募許可，惟原告係於期限屆滿後一
    年即97年5 月28日始辦理求才登記，並遲至97年8 月20日及
    97年9 月12日始向被告提出重新招募許可案件13名之申請，
    因Y 君等人之重新招募許可申請時，已逾期限達1 年，違反
    申請時本標準第16條之法定期限規定，有雇主聘僱外國人許
    可及管理辦法第24條及不予許可及中止引進裁量基準規定情
    事，至為明確，爰被告不予許可原告重新招募申請9 名，於
    法相符；縱如原告所述，其於97年6 月21日拿到求才證明且
    於同日即向被告提出申請，惟亦無礙於其已逾申請期限之認
    定等語。並聲明求為判決駁回原告之訴。
四、本件兩造爭執要點在於原告重新申請招募上開Y君等9人外國
    人是否已逾法定期限？
五、按就業服務法第46條第1 項第8 款至第11款規定：「雇主聘
    僱外國人在中華民國境內從事之工作，除本法另有規定外，
    以下列各款為限：…八、海洋漁撈工作。九、家庭幫傭。十
    、為因應國家重要建設工程或經濟社會發展需要，經中央主
    管機關指定之工作。十一、其他因工作性質特殊，國內缺乏
    該項人才，在業務上確有聘僱外國人從事工作之必要，經中
    央主管機關專案核定者。」同條第2 項、第3 項規定：「（
    第2 項）從事前項工作之外國人，其工作資格及審查標準，
    由中央主管機關會商中央目的事業主管機關定之。」「（第
    3 項）雇主依第一項第八款至第十款規定聘僱外國人，須訂
    立書面勞動契約，並以定期契約為限；其未定期限者，以聘
    僱許可之期限為勞動契約之期限。續約時，亦同。」同法第
    54條第1 項第14款規定：「雇主聘僱外國人從事第四十六條
    第一項第八款至第十一款規定之工作，有下列情事之一者，
    中央主管機關應不予核發招募許可、聘僱許可或展延聘僱許
    可；其已核發招募許可者，得中止引進：…十四、違反本法
    或依第四十八條第二項、第三項…所發布之命令。」次按雇
    主聘僱外國人許可及管理辦法第2 條第2 款規定：「本辦法
    用詞定義如下：…二、第二類外國人：指受聘僱從事本法第
    四十六條第一項第八款至第十一款規定工作之外國人。」同
    辦法第25條第1 項規定：「雇主申請招募第二類外國人，中
    央主管機關得規定各項申請文件之效期及申請程序。」又按
    外國人工作資格及審查標準第16條第1 項規定：「外國人聘
    僱許可期限屆滿前四個月期間內，製造業雇主如有繼續聘僱
    外國人之需要，得向中央主管機關申請重新招募，並以一次
    為限。」末按被告97年5 月21日勞職許字第0970503225號令
    修正訂定之申請招募外國人文件效期規定之文件三、(二)、1
    規定略以：「雇主應於外國人聘僱許可期限（含展延聘僱許
    可）屆滿前4 個月內，向中央主管機關申請重新招募外國人
    ，經認定符合本標準規定條件者，中央主管機關應就雇主得
    聘僱外國人人數1 次核發重新招募許可，未於聘僱許可期限
    （含展延聘僱許可）屆滿前提出申請者，中央主管機關得予
    以扣除該部分之外國人人數。…」
六、原告就被告否准其重新申請招募上開Y 君等9 名外國人之處
    分，雖以前開情詞資為爭議。惟查：
  (一)原告前經被告93年9月7日勞職外字第0930381556號函許可重
    新招募外國人14名在案，原告則先於97年5 月28日向被告所
    屬職業訓練局桃竹苗區就業服務中心辦理求才登記，而於翌
    日至31日刊登新聞紙求才廣告，而於97年8月5日領取被告核
    發之求才登記證明書。其後，原告於同年8 月20日向被告申
    請重新招募外國人14名，並於97年9 月12日補件並更正申請
    重新招募外國人13名。嗣經被告於97年9 月18日以勞職許字
    第0970863990號函許可原告重新招募外國人4 名，並以原處
    分否准Y 君等9 人之重新招募申請等情，有卷附被告93年9
    月7 日00-0000000號製造類申請案外勞清冊（見原處分卷第
    35、36頁）、被告所屬職業訓練局桃竹苗區就業服務中心竹
    北就業服務站97年5 月28日求才登記收執暨領取證明通知單
    （見本院卷第76頁）、被告所屬職業訓練局桃竹苗區就業服
    務中心竹北就業服務站97年6 月24日受理雇主辦理求才證明
    書收件證明（見本院卷第77頁）、被告所屬職業訓練局桃竹
    苗區就業服務中心竹北就業服務站97年6 月24日受理雇主辦
    理求才證明書申請書（見本院卷第78頁）、被告所屬職業訓
    練局桃竹苗區就業服務中心竹北就業服務站97年7 月8 日通
    知書（見本院卷第80頁）、原告通知本國籍求職者面試之信
    封、雙掛號回執及複試通知書（見本院卷第81-86 頁）、原
    告97年7 月31日說明書（見本院卷第87頁）、原告97年8 月
    5 日領取求才證明書簽收單（見本院卷第88頁）、被告97年
    9 月18日勞職許字第0970863990號函（見原處分卷第9 頁）
    、原告外國人逾期申請名冊（見原處分卷第14頁）、被告97
    年8 月26日勞職許字第0970845766號函（見原處分卷第16、
    30頁）、被告96年5 月31日勞職外字第0960694322號函及附
    件名冊（見原處分卷第23、24頁）、原告97年8 月20日雇主
    聘雇外籍勞工重新招募申請書（見原處分卷第32頁）可稽。
  (二)按雇主申請重新招募外國人乃依就業服務法第46條第1 項第
    8 款至第11款規定向被告辦理。而雇主申請核發求才證明書
    則係於完成辦理國內招募手續後，依據雇主聘僱外國人許可
    及管理辦法第14條第1 項規定，向被告所屬職業訓練局各地
    區就業服務中心辦理，二者係屬不同之申請程序甚明。是以
    有無遵期申請重新招募外國人，應依其實際提出重新招募申
    請之日期為準據，而與申請核發求才證明之時間無涉。再製
    造業雇主如有繼續聘僱外國人之需要，應於外國人聘僱許可
    期限屆滿前四個月期間內，申請重新招募，此稽之前引外國
    人工作資格及審查標準第16條第1 項之規定可明。本件原告
    申請重新招募之13名外國人中，NGUYEN XUAN CONG及VUONG
    DUC VANG聘僱許可期限為96年5 月26日，YAMEE YOTHA 聘僱
    許可期限為96年10月8 日，NGUYEN HUU DUNG 、MAI VAN LO
    -C、NGUYEN VAN TUAN 展延聘僱許可期限為97年7 月21日，
    DANG QUOC VAN 、NGUYEN BA HAI 、TRINH DUC VINH展延聘
    僱許可期限為97年7 月27日，有上揭卷附製造類申請案外勞
    清冊、核發聘僱許可及展延聘僱許可函可按。是以原告於97
    年8 月20日始向被告申請重新招募，顯在上開9 名外國人聘
    僱期限屆滿之後，要無疑義。
  (三)復按為保障國民工作權，聘僱外國人工作，不得妨礙本國人
    之就業機會、勞動條件、國民經濟發展及社會安定，就業服
    務法第42條定有明文可據。再依同法第47條之規定，雇主聘
    僱外國人從事就業服務法第46第1 項第8 款至第11款規定之
    工作，應先以合理勞動條件在國內辦理招募，經招募無法滿
    足其需要時，始得就該不足人數提出申請，並應於招募時，
    將招募全部內容通知其事業單位之工會或勞工，並於外國人
    預定工作之場所公告之，且對於公立就業服務機構所推介之
    求職人，非有正當理由，不得拒絕。又觀之雇主聘僱外國人
    許可及管理辦法第14條規定：「雇主依第十二條第一項規定
    辦理招募本國勞工，有招募不足情形者，於招募二十一日期
    滿次日起三十日內得檢附刊登求才廣告資料、聘僱國內勞工
    名冊及中央主管機關規定之文件，向原受理求才登記之公立
    就業服務機構申請求才證明書。原受理求才登記之公立就業
    服務機構，經審核雇主已依第十二條、第十三條規定辦理者
    ，就招募本國勞工不足額之情形，應開具求才證明書。」同
    辦法第12條規定略以：「雇主申請聘僱第二類外國人，應以
    合理勞動條件向工作場所所在地之公立就業服務機構辦理求
    才登記後次日起，在經中央主管機關指定之國內新聞紙中選
    定一家刊登求才廣告3 日，自刊登求才廣告期滿之次日起至
    少21日辦理招募本國勞工。…」同辦法第13條規定：「雇主
    依第12條規定辦理國內招募所要求之專長或資格，其所聘僱
    之第二類外國人亦應具備之。中央主管機關必要時，得複驗
    該第二類外國人之專長或資格。經複驗不合格者，應不予許
    可。雇主於國內招募舉辦甄選測驗，應於辦理求才登記時，
    將甄試項目及錄用條件送受理求才登記之公立就業服務機構
    備查。公立就業服務機構對該專長測驗，得指定日期辦理測
    驗，並得邀請具該專長之專業人士到場見證。前項甄試項目
    及錄用條件，得由中央主管機關依工作類別公告之。」足見
    雇主於申請招募外國人之前，依法應先行辦理國內招募程序
    ，並確實有無法招募之情形，始符合辦理招募外國人之要件
    。易言之，雇主辦理國內招募手續以取具求才證明，並非僅
    形式上在國內新聞紙刊登求才廣告為已足，尚須確實踐行雇
    主聘僱外國人許可及管理辦法第12條及13條規定事項。如經
    被告所屬職業訓練局各地區就業服務中心實質審查發現有未
    確實遵照辦理者，仍應不予核發求才證明書，而非只要雇主
    刊登求才廣告期滿之次日起21日即應發給求才證明。況稽之
    被告所屬職業訓練局桃竹苗區就業服務中心掣給原告之求才
    登記收執暨領取證明書通知單( 見本院卷第76頁) 亦教示：
    「求才次日起3 日內刊登求才廣告，刊滿3 天之次日起至招
    募21日期滿次日起30日內可『送審』」等語甚明。查本件原
    告刊登求才廣告後，已有數名應徵者，原告並均通知各該求
    職者於97年7 月25日參加複試，屆期因無人前來應試，原告
    始於同月31日立具說明書向被告所屬職業訓練局桃竹苗區就
    業服務中心說明辦理之實際情形，則該服務中心收悉，經審
    查原告辦理國內招募結果，並將實際推介及錄用人數填載於
    求才證明書後，於同年8 月5 日發給原告，允符一般文書處
    理所需之合理作業時間，難認有延宕遲發求才證明書，致使
    原告逾期申請重新招募之情事。是原告上開主張，容欠允洽
    ，不能採取。
七、綜上所述，本件原告申請重新招募上開Y 君等9 名外國人，
    已逾法定期限甚為明確，被告否准所請，並無違法，訴願決
    定予以維持，核無不合，原告聲請撤銷，求為判命被告核准
    其重新招募，為無理由，應予駁回。
據上論結，本件原告之訴為無理由，爰依行政訴訟法第98條第1
項前段，判決如主文。
中    華    民    國    98    年  12    月    9     日
                  臺北高等行政法院第二庭
                              審判長法  官  徐  瑞  晃
                                    法  官  蕭  惠  芳
                                    法  官  蔡  紹  良
上為正本係照原本作成。
如不服本判決，應於送達後20日內，向本院提出上訴狀並表明上
訴理由，如於本判決宣示後送達前提起上訴者，應於判決送達後
20日內補提上訴理由書（須按他造人數附繕本）。
中    華    民    國    98    年    12    月    9     日
                                    書記官  林  俞  文


司法院資訊處製作；財團法人民間司法改革基金會備份。
